臺中高等行政法院判決
　　　　　　　　　　　　　　　　九十六年度簡字第二九○號
原　　　告　千慧人力仲介有限公司
代　表　人　甲○○○
訴訟代理人　戊○○
被　　　告　台中市政府
代　表　人　乙○○
訴訟代理人　己○○
上列當事人間因就業服務法事件，原告不服行政院勞工委員會中
華民國九十六年一月十日勞訴字第○九五○○四六○九五號訴願
決定，提起行政訴訟。本院判決如下︰
    主  文
原告之訴駁回。
訴訟費用由原告負擔。
    事  實
甲、事實概要：緣原告經營人力仲介公司，屬私立就業服務機構
    ，於民國九十四年九月間受訴外人丁○之委託辦理仲介業務
    ，向行政院勞工委員會提出申請聘僱外籍家庭看護工，未依
    規定與雇主丁○簽訂書面契約，案經被告審查屬實，認已違
    反就業服務法第四十條第一款規定，乃依同法第六十七條第
    一項規定，以九十五年十月二日府勞行字第○九五○二○二
    八一五一號處分書，處以原告罰鍰新台幣（下同）六萬元。
    原告不服，提起訴願遞遭駁回，遂提起本件行政訴訟。
乙、兩造聲明：
一、原告聲明求為判決：原處分及訴願決定均撤銷。
二、被告聲明求為判決：原告之訴駁回。
丙、兩造之陳述：
壹、原告起訴意旨略以：按犯罪事實應憑證據認定之，苟積極證
    據不足為不利於原告事實之認定，即應為有利於原告之認定
    ，刑事訴訟法第一百五十四條、最高法院三十年上字第八一
    六號、二十九年上字第三一○三號及五十二年台上字第一三
    ○○號判例分別著有明文。原告為合法、專業之仲介公司，
    對就業服務法關於應與雇主簽定書面契約之規定知之甚詳，
    原告當無可能刻意違反。且原告與丁○確實訂有書面契約，
    契約上確有蓋章，僅未簽名，丁○於談話筆錄中雖陳稱其與
    原告間並未訂立書面契約等語，惟此必係因其恐遭裁罰而為
    不實之陳述，不足採信。又丁○引進外勞之相關事宜均直接
    與原告公司員工丙○○接洽並交付相關申請資料，然丙○○
    已於九十五年三月間離職，其於談話筆錄陳稱有無訂立書面
    資料並不知情，需問原告等語，亦非實在。被告僅依台中市
    警察局第五分局疑點重重之調查筆錄逕行認定，無法令人信
    服。且被告並未確實查證原告所提證據，亦無其他積極確切
    之證據，即遽認原告違反上開規定，顯違首揭說明、大法官
    會議釋字第二七五號解釋、行政程序法第八條、第九條及第
    四十三條之規定。
貳、被告答辯意旨略以：
一、按依卷附之「雇主聘僱外籍勞工申請書」，其上載明「雇主
    名稱：丁○；被看護者姓名：卓寶；受委任私立就業服務機
    構名稱：千慧人力仲介有限公司；許可證字號：一六四四號
    ；專業人員：丙○○」，並有雇主、原告及其代表人、專業
    人員丙○○之印文。次依丁○、丙○○及原告總經理曹台松
    至被告處之談話筆錄內容觀之，曹台松雖提出與雇主丁○簽
    訂之書面契約，然該契約書於甲方申請人欄係空白，僅最後
    立合約書人甲方申請人處蓋有丁○之印文，復無簽訂日期，
    其真實性恐有疑義。曹台松又稱原告係指派丙○○服務，惟
    丙○○卻對有無與丁○簽訂書面契約乙事答以不清楚，且前
    開契約書復由丁○否認知悉並簽訂在案。是依論理及經驗法
    則，應以丁○之說詞為可採。故原告既於「雇主聘僱外籍勞
    工申請書」上載明其係受雇主丁○委託辦理聘僱外籍勞工業
    務之人力仲介公司，即應依就業服務法第四十條第一款規定
    與雇主簽訂書面契約，詎原告並未與雇主丁○簽訂書面契約
    ，其違規情事洵堪認定。又依同法第三十八條第一項規定，
    辦理該條所列仲介業務之私立就業服務機構，應以公司形態
    組織之。是私立就業服務機構及其從業人員從事就業服務業
    務，違反同法第四十條第一款規定，依同法第六十七條第一
    項規定，其處罰主體應為私立就業服務機構（法人）。本件
    原告並未舉證證明自己無過失，依法即應予處罰，被告據以
    裁處，並無不合。
二、至原告主張被告未踐行刑事訴訟法證據法則適用乙節，按本
    件係行政處分，尚無刑事訴訟程序上嚴格證明法則之適用，
    且行政程序雖事涉公益，然僅需踐行調查證據程序即可採用
    ，調查證據方法亦較為靈活，而心證之形成則與民事訴訟相
    同，僅要求行政機關對待證事實之存在有較高之蓋然性確信
    即可，有最高行政法院九十四年度判字第一九一六號及台中
    高等行政法院九十三年度訴字第一七一號判決足證，是原告
    所訴，顯無足採。
    理  由
一、按「第一項私立就業服務機構及其分支機構之設立許可條件
    、期間、廢止許可、許可證更新及其他管理事項之辦法，由
    中央主管機關定之。」、「私立就業服務機構及其從業人員
    從事就業服務業務，不得有下列情事：一辦理仲介業務，未
    依規定與雇主或求職人簽訂書面契約。．．．」、「違反第
    ．．．第四十條第一款．．．規定，處新臺幣六萬元以上三
    十萬元以下罰鍰。」分別為就業服務法第三十四條第三項、
    第四十條第一款及第六十七條第一項所明定。又按「本辦法
    依就業服務法（以下簡稱本法）第三十四條第三項規定訂定
    之。」、「私立就業服務機構為雇主辦理聘僱外國人或香港
    或澳門居民、大陸地區人民在臺灣地區工作之申請許可、招
    募、引進、接續聘僱或管理事項前，應與雇主簽訂書面契約
    。辦理重新招募或聘僱時亦同。前項書面契約應載明下列事
    項：一費用項目及金額。二收費及退費方式。三外國人或香
    港或澳門居民、大陸地區人民未能交付雇主之損害賠償事宜
    。四外國人或香港或澳門居民、大陸地區人民入國後之交接
    、安排接受健康檢查及健康檢查結果函報衛生主管機關事宜
    。五外國人或香港或澳門居民、大陸地區人民之遣返、遞補
    、展延及管理事宜。六違約之損害賠償事宜。七中央主管機
    關規定之其他事項。」私立就業服務機構許可及管理辦法第
    一條及第二十條亦有明文。
二、本件原告經營人力仲介公司，屬私立就業服務機構，於九十
    四年九月間受訴外人丁○之委託辦理仲介業務，向行政院勞
    工委員會提出申請聘僱外籍家庭看護工，未依規定與雇主丁
    ○簽訂書面契約，被告以原告違反就業服務法第四十條第一
    款規定，依同法第六十七條第一項規定，以九十五年十月二
    日府勞行字第○九五○二○二八一五一號處分書，處以原告
    罰鍰六萬元。原告不服，循序提起本件行政訴訟。
三、原告訴稱：原告為合法專業之仲介公司，對就業服務法關於
    應與雇主簽定書面契約之規定知之甚詳，不可能刻意違反。
    且原告與丁○確實訂有書面契約，契約上確有蓋章，僅未簽
    名，丁○及原告公司員工丙○○於警局談話筆錄所稱，丁○
    並無與原告訂立書面資料等云，並非實在。被告僅依警局調
    查筆錄逕行認定，並未確實查證原告所提證據，亦無其他積
    極確切之證據，即遽認原告違反上開規定，有違大法官會議
    釋字第二百七十五號解釋、行政程序法第八條、第九條及第
    四十三條之規定。
四、經查，本件原告於九十四年九月間受訴外人丁○之委託辦理
    仲介業務，向行政院勞工委員會提出申請聘僱外籍家庭看護
    工，並由原告公司任職之丙○○與雇主丁○接洽，此事實為
    原告所不爭，並經丙○○及丁○到庭證述屬實，原告自應依
    就業服務法第四十條第一款規定與雇主簽訂書面契約。原告
    雖提出委任合約書一紙，其上雖有原告公司與丁○之印文（
    另含原告代表人簽名），惟經丁○當庭否認係其與原告所簽
    立，並稱該印文並非其所有；另丙○○亦稱其與丁○並未簽
    訂書面契約等語，此二人所稱亦與彼等於警局談話筆錄之內
    容相符，另該委任合約書上亦無丁○之字跡，是該委任合約
    書顯非原告與丁○所簽立。從而，原告為受雇主丁○委託辦
    理聘僱外籍勞工業務之人力仲介公司，而未依就業服務法第
    四十條第一款規定與雇主簽訂書面契約，本件原告違章行為
    ，甚為明確，另原告為辦理仲介業務之私立就業服務機構，
    本應遵守相關法令行事，其違反就業服務法第四十條第一款
    規定，縱無故意，亦顯有過失，被告依上開事證，予以裁罰
    ，並無違原告所指稱之大法官會議釋字第二百七十五號解釋
    ，行政程序法第八條、第九條及第四十三條等規定。
五、綜上所陳，本件被告以原告違反就業服務法第四十條第一款
    規定，依同法第六十七條第一項規定，處最低額罰鍰六萬元
    ，依上開規定及說明，並無違誤，訴願決定予以維持，亦無
    不合，原告請求原處分及訴願決定均予撤銷，為無理由，其
    訴應予駁回。另依兩造到庭所述各節及卷內資料，其事證已
    臻明確，本院亦認無經言詞辯論之必要，爰不經言詞辯論而
    判決之。至兩造間其他有關實體上之論述，核與本件判決之
    結果不生影響，爰不加審酌，併予敘明。
據上論結，本件原告之訴為無理由，依行政訴訟法第二百三十三
條第一項、第二百三十六條、第一百九十五條第一項後段、第九
十八條第三項前段，判決如主文。
中    華    民    國    96    年    6    月    5     日
                      第四庭法  官  許  武  峰
以上正本證明與原本無異。
如不服本判決，應於判決送達後20日內，以本訴訟事件所涉及之
法律見解具有原則性者，始得向本院提出上訴狀並表明上訴理由
，經最高行政法院許可，否則不得上訴；如於本判決宣示後送達
前提起上訴者，應於判決送達後20日內補提上訴理由書（均應依
對造人數提出繕本）。
提起上訴應預繳送達用雙掛號郵票390元（34元及5元郵票各10份
)。
中    華    民    國    96    年    6    月     11    日
                            書記官　陳  鼎  鈞
